【裁判字號】    90,交易,199
【裁判日期】    900426
【裁判案由】    過失致死
【裁判全文】
臺灣高雄地方法院刑事判決                        九十年度交易字第一九九號
    公  訴  人  臺灣高雄地方法院檢察署檢察官
    被      告  甲○○
右列被告因過失致死案件，經檢察官提起公訴（九十年度偵字第三九六三號），本院
判決如左：
    主  文
甲○○因過失致人於死，處有期徒刑壹年肆月。緩刑肆年。
    事  實
一、甲○○領有普通小型車駕駛執照，但自民國八十九年十二月七日起至九十年三月
    六日止駕駛執照被吊扣，甲○○於駕駛執照吊扣期間之九十年二月十五日上午八
    時四十分許，駕駛車牌號碼ＺＤ─八一二三號自用小客車，沿高雄市苓雅區○○
    ○路由西往東方向行駛，行經高雄市○○○路九十一號寶樂美食館前快車道上，
    本應注意車輛行進中，駕駛人應注意車前狀況，隨時採取必要安全措施，及汽車
    在雙向二車道行駛時，在快慢車道變換車道，應注意安全距離，而依當時客觀情
    形天候晴、日間自然光線、直路、柏油路面乾燥無缺陷、無障礙物、視距良好，
    依其智識能力並無不能注意之情事，竟疏未注意車前狀況，隨時採取必要安全措
    施，及變換車道時疏未注意安全距離，適有梁順天未考領駕駛執照騎乘車牌號碼
    ＸＳＸ─四三０號重型機車，同方向行駛在甲○○右前方慢車道上，甲○○為閃
    避對向駛來侵入其車道之不明來車，貿然駛至慢車道，致小客車右前車頭撞及梁
    順天騎乘之重型機車後方，又衝撞停放在路邊之車牌號碼ＺＣ─二三九一號自小
    貨車左後方，梁順天騎乘之機車受撞擊後衝入車牌號碼ＺＣ─二三九一號自小客
    車右前方與慢車道邊圍牆之縫隙間，梁順天則倒臥在車牌號碼ＺＣ─二三九一號
    自小客車左後方，因而受有右側胸部肋骨骨折、右側胸外側部數處擦挫傷併挫裂
    傷一ｘ一公分、胸骨部擦撞傷三ｘ三公分併挫裂傷一ｘ一公分、右下腹側部有擦
    挫傷八ｘ六公分、左上肢三角肌部、上臂前部及前臂前部有數處擦挫傷、右上肢
    三角肌部有擦挫傷五ｘ三公分、前臂後部有擦挫傷一ｘ一公分、手掌背部虎口處
    有多處擦挫傷、右下肢小腿前部有擦挫傷十二ｘ九公分、左側腹股溝部有瘀傷十
    一ｘ十一公分，經送醫急救後，延至同月十日上午十時許因胸部內出血不治死亡
    。甲○○肇事後，於有權偵查犯罪之警察機關，僅知悉犯罪事實，但不知悉犯罪
    人前，主動向據報前往現場處理之警員承認肇事自首而願接受裁判。
二、案經高雄市政府警察局苓雅分局報請臺灣高雄地方法院檢察署檢察官偵查起訴。
    理  由
一、訊據被告甲○○坦承於右開時、地以超速行駛，為閃避駛入其車道之對向來車，
    撞及被害人梁順天騎乘之重型機車，被害人因本件交通事故死亡，被告就本件車
    禍之發生有過失等情，惟辯稱：肇事前我並未看見被害人騎乘機車在右前方，我
    為閃避來車而將方向盤打右後，不知如何撞上被害人等語。經查：
（一）按駕駛人應注意車前狀況，並隨時採取必要之安全措施；汽車在雙向二車道行
      駛時，在快慢車道間變換車道時，應注意安全距離；道路交通安全規則第九十
      四條第三項、第九十七條第五款分別定有明文。本件被告考領有普通小型車駕
      照，惟其駕駛執照遭吊扣，期間自八十九年十二月七日至九十年三月六日止等
      情，此有被告駕駛執照一件附卷可證，則被告既考領有駕駛照，縱其肇事時駕
      駛執照遭吊扣，對於上開規定仍應知之甚詳，且被告於肇事時既為汽車駕駛人
      ，亦應注意上述規定並確實遵守之。又依當時客觀情形天候晴、日間有自然光
      線、直路、柏油路面乾燥、無缺陷、無障礙物、視距良好等情，此有道路交通
      事故調查報告表一份及現場照片十五幀附卷可證，依其智識能力並無不能注意
      之情事，被告應注意車前狀況，並隨時採取必要之安全措施，及在快慢車道變
      換車道，應注意安全距離為是。
（二）本件肇事地點在高雄苓雅區○○○路九十一號寶樂美食館前東向慢車道，該路
      段為市區道路○○路、雙向二線道、以白實線劃分快慢車道、速限五十公里，
      肇事後被告駕駛之自小客車停放在慢車道上，車頭朝東南，左前車輪距白實線
      二．二公尺，左後車輪距白實線一．六公尺，案外人蔡水成駕駛之ＺＣ─二三
      九一號自小貨車停放在慢車道停車格之前方，被告駕駛之自小客車停放在案外
      人蔡水成自小貨車左後方，被害人之機車則停放在案外人蔡水成自小貨車與慢
      車道邊圍牆間縫隙中，被告自小客車之前保險桿、右前保險桿、右前翼子板受
      損，告訴人機車後車輪、後輪左右側受損，及案外人蔡水成自小貨車左後翼子
      板、左後保險桿、右前翼子板等情，業據證人即警員乙○○於本院審理中到庭
      結證明確（本院九十年四月十二日審判筆錄），復有交通事故調查報告表一份
      及現場照片十二幀在卷可證。本院綜合觀察被告與被害人之行車方向、路線、
      路況及被告、被害人及案外人蔡水成三車車損情形，足證被告為閃避對向駛來
      侵入其車道之不明來車而駛入慢車道時，疏未注意車前狀況，隨時採取必要安
      全措施，及在快慢車道變換車道時，疏未注意安全距離，貿然變換至慢車道，
      致小客車右前車頭撞及在其右前方由被害人騎乘之重型機車後，被告之自小客
      車又衝撞停放在路邊案外人蔡水成停放之自小貨車左後方，斯時被害人騎乘之
      機車受重力撞擊而衝入案外人蔡水成停放之自小貨車右前方與慢車道邊線圍牆
      縫隙間，被害人則倒臥在案外人蔡水成停放自小貨車左後方與被告駕駛之自小
      客車右前方之間等情，至堪認定。被告就本件交通事故之發生，顯有過失，甚
      為明確。
（三）被害人因本件交通事故受有右側胸部肋骨骨折、右側胸外側部數處擦挫傷併挫
      裂傷一ｘ一公分、胸骨部擦撞傷三ｘ三公分併挫裂傷一ｘ一公分、右下腹側部
      有擦挫傷八ｘ六公分、左上肢三角肌部、上臂前部及前臂前部有數處擦挫傷、
      右上肢三角肌部有擦挫傷五ｘ三公分、前臂後部有擦挫傷一ｘ一公分、手掌背
      部虎口處有多處擦挫傷、右下肢小腿前部有擦挫傷十二ｘ九公分、左側腹股溝
      部有瘀傷十一ｘ十一公分等傷害，經送醫急救後，延至同月十日上午十時許因
      胸部內出血不治死亡之事實，業經臺灣高雄地方法院檢察署檢察官督同檢驗員
      相驗屬實，有台灣高雄地方法院檢察署相驗筆錄、相驗屍體證明書、驗斷書各
      一份在卷可憑。而被告駕車過失之行為，與被害人之死亡結果間，具有相當因
      果關係。綜上所述，本件事證明確，被告過失致死犯行，洵堪認定。
二、核被告甲○○所為，係犯刑法第二百七十六條第一項過失致人於死罪。又被告於
    駕駛執照吊扣期間駕車，屬無駕駛執照駕車（參見刑事法律問題專題研究第九十
    七則、判例及判決），應依道路交通管理處罰條例第八十六條第一項之規定，加
    重其刑。被告於肇事後，在有權偵查犯罪之警察機關僅知悉肇事地點，而不知肇
    事者為何人前，見警員乙○○前往現場處理，當場主動承認肇事，接受訊問等情
    ，業經證人即據報前往車禍現場處理之警員乙○○證述在卷（見本院九十年四月
    十二日審判筆錄），則被告對於有權偵查犯罪之警察機關知悉犯罪事實，但未發
    覺犯罪人之前自首而願接受裁判，應依刑法第六十二條之規定減輕其刑。上開刑
    度之加重其減輕，依法應先加重後減輕。爰審酌被告就本件車禍應負全部過失責
    任，致被害人於年僅十七歲即不幸死亡，斷然葬送其美好人生，被害人父母白髮
    人送黑髮人，其心情之悲慟，可想而知，然念及被告已與被害人家屬達成民事和
    解，除給付期限未屆至之新台幣五十萬元因未到期而尚未給付外，餘均已依約定
    給付，且被告於犯後坦承犯行，態度尚佳，顯有悔意等一切情狀，爰量處如主文
    所示之刑。被告前未曾受有期徒刑以上刑之宣告，有台灣高雄地方法院檢察署刑
    案資料查註紀錄表及本院被告院內索引卡紀錄表附卷可查，被告因過失犯罪，已
    於犯後與被害人家屬達成民事和解，經此偵查、審判程序之教訓，當知所警惕，
    應不會再犯，本院認所宣告之刑以暫不執行為適當，並諭知緩刑四年，以啟自新
    。
三、論結：應依刑事訴訟法第二百九十九條第一項前段、道路交通管理處罰條例第八
    十六條第一項、刑法十一條但書、第二百七十六條第一項、第六十二條前段、第
    七十四條第一款、罰金罰鍰提高標準條例第一條前段，判決如主文。
本案經檢察官李靜文到庭執行職務
中      華      民      國      九十      年      四    月    二十六    日
                臺灣高雄地方法院交通法庭
                                          法  官  張  桂  美
右正本證明與原本無異。
如不服本判決，應於判決送達後十日內，向本院提出上訴狀。
                                          書記官  吳  金  霞
中      華      民      國      九十      年      四    月    二十七    日


司法院資訊處製作；財團法人民間司法改革基金會備份。
